【裁判字號】    98,易,3862
【裁判日期】    990603
【裁判案由】    詐欺等
【裁判全文】
臺灣臺中地方法院刑事判決              98年度易字第3862號
公  訴  人  臺灣臺中地方法院檢察署檢察官
被      告  己○○
上列被告因詐欺等案件，經檢察官提起公訴（98年度偵緝字第13
17號、第1318號、第1319號、第1320號、第1321號、第1322號、
第1323號、第1324號、第1325號、第1326號、第1327號、第1328
號），本院判決如下：
    主    文
己○○連續意圖為自己不法之所有，以詐術使人將本人之物交付
，處有期徒刑壹年。
    犯罪事實
一、己○○明知姓名年籍不詳之人所交付，已填載如附表1、2所
    示內容之支票，分別係甲○○、癸○○所遺失之空白支票（
    甲○○部分，係於民國94年11月12或13日之星期假日期間，
    在其位在臺中縣大肚鄉○○路242號公司內遭竊；癸○○部
    分，係於94年12月3日，在其位在臺中巿北區○○街47巷24
    號住處內遭竊），均為來路不明之贓物，竟基於收受贓物之
    概括犯意，自94年12月某日起至95年3月某日止連續收受贓
    物。己○○於收受如附表1所示之支票後，明知該等支票均
    屬無法兌現，竟基於意圖為自己不法所有所有之概括犯意，
    在臺中巿臺中港路與文心路口等地，自行或委由不知情之楊
    富煜（起訴書誤載為楊富銘）、吳森榮、楊漢良、張麗茹、
    吳蕭秀品、陳韻文、馮頎景（原名馮乾隆）、蕭文通、陳國
    龍，以如附表1所示之支票轉讓方法，向辛○○、丁○○、
    辰○○、子○○、乙○○、戊○○（起訴書誤載為吳婉琪）
    、壬○○、巳○○、午○○、寅○○、卯○○○等人，佯稱
    該支票均為伊從事仲介業務所得之客票云云，致如附表1所
    示之持票人辛○○、丁○○、辰○○、子○○、乙○○、戊○○、壬○○、巳○○、午○○、寅○○、卯○○○陷於錯
    誤，而同意己○○以附表1所示之支票為票貼，詐得如附表
    1所示之金額。嗣因如附表1所示之支票經提示後，均因事前
    已報失而退票，始悉上情。
二、案經臺中巿警察局第二分局、臺中縣警察局烏日分局報告臺
    灣臺中地方法院檢察署檢察官偵查起訴。
    理    由
壹、證據能力部分：
    按被告以外之人（包括證人、鑑定人、告訴人、被害人及共
    同被告等）於審判外之陳述雖不符刑事訴訟法第159條之1至
    之4等4條之規定，而經當事人於審判程序同意作為證據，法
    院審酌該言詞陳述或書面陳述作成時之情況，認為適當者，
    亦得為證據；當事人、代理人或辯護人於法院調查證據時，
    知有刑事訴訟法第159條第1項不得為證據之情形，而未於言
    詞辯論終結前聲明異議者，視為有前項之同意，同法第159
    條之5定有明文。立法意旨在於傳聞證據未經當事人之反對
    詰問予以核實，原則上先予排除。惟若當事人已放棄反對詰
    問權，於審判程序中表明同意該等傳聞證據可作為證據；或
    於言詞辯論終結前未聲明異議，基於尊重當事人對傳聞證據
    之處分權，及證據資料愈豐富，愈有助於真實發見之理念，
    且強化言詞辯論主義，使訴訟程序得以順暢進行，上開傳聞
    證據亦均具有證據能力。本案被告及檢察官於本院審理程序
    時就本判決引用之下列證據，均表示同意作為證據（見本院
    卷第97頁），且本院審酌上開證據作成時，並無不當取證之
    情形，認為以之作為本案之證據亦屬適當，揆諸前開說明，
    自有證據能力。是就本案下列所引用之供述、書面證據均得
    採為本案證據。
貳、有罪部分：
一、訊據被告固坦承收受如附表1、2所示之支票，但矢口否認有
    何收受贓物及詐欺取財犯行，並辯稱：這些支票都是信卡王
    公司丙○○向伊買房子下訂的支票，簽約金及訂金共計約新
    臺幣（下同）300萬元，因為信卡王公司有財務問題，需要
    資金而向伊週轉，伊拿支票去票貼，伊不知道這些支票是贓
    物，也沒有詐欺取財之犯意云云。經查：
（一）附表1、2所示之支票為證人癸○○、甲○○所遺失，被告
      於收受後將附表1所示之支票，在臺中巿臺中港路與文心
      路口等地，自行或委由不知情之楊富煜、吳森榮、楊漢良
      、張麗茹、吳蕭秀品、陳韻文、馮頎景（原名馮乾隆）、
      蕭文通、陳國龍，向辛○○、丁○○、辰○○、子○○、
      乙○○、戊○○、壬○○、巳○○、午○○、寅○○、卯
      ○○○等人佯稱上開支票均為伊從事仲介業務所得之客票
      云云，致如附表1所示之持票人辛○○、丁○○、辰○○
      、子○○、乙○○、戊○○、壬○○、巳○○、午○○、
      寅○○、卯○○○陷於錯誤，而同意己○○以附表1所示
      之支票為票貼等情，有下列事證可佐：
  １、證人甲○○於警詢（見臺中縣警察局烏日分局烏警偵字第
      0950003763號刑案偵查卷第11-14頁）、偵查中（見98年
      度偵緝字第1317號卷第23頁）之證述，證人癸○○於警詢
      （見臺中市警察局第二分局中分二偵字第0000000000號刑
      案偵查卷第3-5頁）、偵查中（見98年度偵緝字第1317號
      卷第26頁）之證述綦詳，復有癸○○遭竊盜案之現場照片
      （見中分二偵字第0000000000號卷第23-24頁），及證人
      甲○○、癸○○所為之遺失票據申報書（見中分二偵字第
      0000000000號卷第6頁、烏警偵字第0950003763號卷第17
      頁）等在卷可證。
  ２、票號DDA0000000號、DDA0000000號部分：證人辛○○於警
      詢（見烏警偵字第0950003230號卷第7-8頁）、偵查（見
      98年度偵緝字第1317號卷第21-22頁）中之證述，及台灣
      票據交換所台中分所台票中字第950404號函暨所附之掛失
      止付票據提示人資料查報表、支票、退票理由單在卷可證
      （見上開警卷第1-3頁）。
  ３、票號SJ0000000號部分：證人丁○○於警詢（見中分二偵
      字第0950019576號卷第4-6頁）、偵查中（見98年度偵緝
      字第1317號卷第20頁）之證述，及台灣票據交換所台中分
      所95年3月8日台票中字第950266號函暨所附之掛失止付票
      據提示人資料查報表、支票、退票理由單在卷可證（見上
      開警卷第7-9頁）。
  ４、票號SJ0000000號部分：證人辰○○、楊漢良、吳森榮、
      楊富煜於警詢中之證述（見中分二偵字第0950020099 號
      卷卷第7-19頁），證人吳榮森於偵查中之證述（見98年度
      偵緝字第1317號卷第70頁），及台灣票據交換所台中分所
      95年3月15日台票中字第950305號函暨所附之掛失止付票
      據提示人資料查報表、支票、退票理由單在卷可證（見上
      開警卷第20-22頁）。
  ５、票號DDA0000000號部分：證人子○○於警詢（見烏警偵字
      第0950003581號卷第6-7頁）、偵查（見98年度偵緝字第
      1317號卷第22頁）之證述，及台灣票據交換所台中分所95
      年4月26日台票中字第950486號函暨所附之掛失止付票據
      提示人資料查報表、支票、退票理由單在卷可證（見上開
      警卷第2-4頁）。
  ６、票號DDA0000000號部分：證人乙○○、陳韻文、吳蕭秀品
      、張麗茹於警詢中之證述（見臺中縣警察局烏日分局烏警
      偵字第0950003582號刑案偵查卷宗第6-13頁），及台灣票
      據交換所台中分所95年5月10日台票中字第950541號函暨
      所附之掛失止付票據提示人資料查報表、支票、退票理由
      單在卷可證（見上開警卷第3-4頁）。
  ７、票號DDA0000000號部分：證人戊○○、馮乾隆於警詢（見
      烏警偵字第0950003341號卷第6-11頁），證人馮頎景於偵
      查（見98年度偵緝字第1317號卷第71頁）之證述，及台灣
      票據交換所台中分所95年4月19日台票中字第950459號函
      暨所附之掛失止付票據提示人資料查報表、支票、退票理
      由單在卷可證（見上開警卷第2-4頁）。
  ８、票號DDA0000000號、DDA0000000號部分：證人壬○○、蕭
      文通、巳○○於警詢中之證述（見烏警偵字第0950003767
      號卷第11-18頁），及台灣票據交換所台中分所95年4月19
      日台票中字第950460號、第950461號函暨所附之掛失止付
      票據提示人資料查報表、支票、退票理由單在卷可證（見
      上開警卷第3-9頁）。
  ９、票號DDA0000000號部分：證人午○○、陳國龍於警詢中之
      證述（見烏警偵字第0950003769號卷第8-10頁），及台灣
      票據交換所台中分所95年4月26日台票中字第950485號函
      暨所附之掛失止付票據提示人資料查報表、支票、退票理
      由單在卷可證（見上開警卷第3-5頁）。
  10、票號DDA0000000號部分：證寅○○、陳國龍於警詢中之證
      述（見烏警偵字第0950003763號卷第7-10頁），及台灣票
      據交換所台中分所95年4月26日台票中字第950484號函暨
      所附之掛失止付票據提示人資料查報表、支票、退票理由
      單在卷可證（見上開警卷第3-5頁）。
  11、票號DDA0000000號部分：證人卯○○○、楊漢良、吳森榮
      於警詢中之證述（見烏警偵字第0950003764號卷第7-12頁
      ），及台灣票據交換所台中分所95年4月19日台票中字第
      950463號函暨所附之掛失止付票據提示人資料查報表、支
      票、退票理由單在卷可證（見上開警卷第3-5頁）。
  12、票號SJ0000000號部分：證人蔡水枔、庚○○於警詢中之
      證述（見中分二偵字第0000000000號卷第6-12頁），及台
      灣票據交換所台中分所95年7月7日台票中字第950796號函
      暨所附之掛失止付票據提示人資料查報表、支票、退票理
      由單在卷可證（見上開警卷第13-15頁）。
  13、票號SJ0000000號部分：證人蔡水枔、庚○○於警詢中之
      證述（見中分二偵字第0000000000號卷第6-12頁），及台
      灣票據交換所台中分所95年6月28日台票中字第950747號
      函暨所附之掛失止付票據提示人資料查報表、退票理由單
      在卷可證（見上開警卷第18-20頁）。
  14、票號DDA0000000號、DDA0000000號、DDA0000000號、DDA0
      000000號部分：證人徐立昇（見烏警偵字第0950003768號
      卷第13-14頁）、林昱成（見上開警卷第16-17頁）、沈佳
      霖（見上開警卷第22-23頁）、陳玲伶（見上開警卷第24-
      25頁），及台灣票據交換所台中分所95年5月10日台票中
      字第950540號、第950548號、95年5月17日台票中字第950
      575號、950578號函暨所附之掛失止付票據提示人資料查
      報表、支票、退票理由單在卷可證（見上開警卷第4-11頁
      ）。
  15、查證人辛○○、丁○○雖於警詢中略證稱與被告持上開支
      票予渠等係為清償債務等語。但查證人辛○○、丁○○於
      偵查中則均具結證稱係被告向證人票貼借現金而交付上開
      支票等語（見98年度偵緝字第1317號號卷第20-22頁），
      且查被告於偵查、本院審理中均自白交付予證人辛○○、
      丁○○之支票均為票貼借款之用，是證人辛○○、丁○○
      於偵查中所述與事實相符，較為可採。
（二）被告先後供述如下：
    １、於98年6月23日於偵查中略供稱：「支票是跟我買房子
        的客戶余晏聲交給我的，房子不是我的，當初對方拿這
        些票給我借錢當訂金，後來人就跑了。當初余晏聲開給
        我300多萬的票，50萬的支票4張，還有20萬、30萬等（
        問：所以你幫他借了300多萬？）沒有，有的借不到，
        我還借款70幾萬給他。…（問：余晏聲不是要你幫他借
        款，你怎麼可以將他的票借給他人？）因為我個人借給
        余晏聲70幾萬有留一些他的客票。……（問：你跟這麼
        多人票貼的錢用於何處？）大部分都是我用於週轉。」
        等語（見98年度偵緝字第1317號卷第21、24、26頁）。
    ２、於98年7月21日於偵查中供稱：「（問：丙○○共拿幾
        張支票給你，要你調多少錢？）金額超過500萬。……
        剛開始丙○○拿大面額支票給我，但我請他換成小面額
        的支票給我。……（問：丙○○跟你調的錢你都現金拿
        給他？）是。我都交給他們公司的總裁、會計……。（
        問：丙○○拿支票請你調的買房子代墊款，你交給何人
        ？我交給屋主，是永昌建設公司。……（問：你因為丙○○代墊款買這間房子抽佣多少？）屋價是2400萬左右
        ，我拿房屋貸款價的1成，佣金190幾萬，快200萬。」
        等語（見98年度偵緝字第1317號卷第60-61頁）。
    ３、於98年9月1日於偵查中供稱：「（問：你仲介丙○○買
        的那間房子是跟何人買的？）是跟詠倡建設公司買的，
        我是跟代銷人員接觸，原屋主就是詠倡公司，那是全新
        的房子。（問：你拿本案系爭的支票向你的朋友票貼，
        你如何說明票的來源？）我都說是我的客票。我說是我
        的代墊款及仲介的佣金。（問：你幫丙○○票貼了400
        、500萬是否都交給丙○○？）有的交給建設公司了，
        是現金交付，當初有收據，現在找不到收據了，有的是
        我自己的佣金部分。（問：你幫丙○○票貼的款項是用
        現金給建設公司？）我都交現金給建設公司，當初建設
        公司有簽收款條給我。」等語（見98年度偵緝字第1317
        卷第105頁）。
    ４、於98年10月7日於偵查中供稱：「當初我把丙○○仲介
        雙園路100巷16號這個房子，實際成交價不到丙○○貸
        款的1980萬，實際成交價連同該給我的佣金100萬加起
        來才1600多萬。（問：丙○○為何要貸那麼多錢？）因
        為他說要給我佣金，一部分要裝潢。（問：該房子總成
        交價是多少？）是1600萬，我的佣金100萬，我幫他代
        墊100萬的訂金，貸款一核撥當天，他就把撥款帳戶鎖
        住。」等語（見98年度偵緝字第1317卷第113-114頁）
        。
    ５、於99年5月20日於本院審理中供稱：「（審判長問：起
        訴書附表所示票據，你是如何取得？）這些票據都是信
        卡王公司丙○○跟我買房子下訂，訂金我忘記了，但簽
        約金及訂金共計約300萬元，因為信卡王公司有財務問
        題，貼現是信卡王公司需要資金而向我週轉，正確數額
        我記不起來。……（審判長問：你跟丙○○間不動產買
        賣，支付幾期款項給你？）丙○○只有給我訂金及簽約
        金的款項，但是以支票支付給我。……（審判長問：既
        然丙○○是因為買入不動產而支付你訂金，為何你拿到
        訂金支票還要去貼現？）因為我要支付現金給房屋公司
        ，房屋公司位於新竹，名稱我忘記了，我有把該公司資
        料於偵查中提出。我為了讓不動產買賣可以完成，所以
        代替客戶貼現週轉，等待貸款後，以貸款所得清償該貼
        現。（審判長問：你跟丙○○之間買賣不動產的總價金
        多少？）總價金是17 60萬或1670萬元，正確數字我忘
        記了，可以貸款1980萬元，貸款金額比實際成交價高，
        是因為貸款金額包含企業貸款。（審判長問：你拿這些
        支票去調現，錢交給誰？）大部分是交給丙○○。（審
        判長問：為何不是交給賣方？）丙○○交給我支票貼現
        的款項，有部分含我私人借給丙○○的部分，並沒有明
        確的說哪部份是房屋價金，哪部份是清償我的借款。我
        只是單純幫忙丙○○調現，丙○○確實有付訂金給賣方
        ，他們才會簽約。」等語（見本院卷第97頁背面-99頁
        ）。
    ６、核被告上開供述可知被告對於出售系爭房地之總價金若
        干？訂金若干？其仲介該房地可取得之佣金若干？其持
        支票票貼所得之金錢用途？票貼所得現金交付予何人？
        等陳述均前後不一，足證被告上開辯解係臨訟卸責之詞
        ，不足採信。
（三）次查案外人丙○○以新竹縣寶山鄉○○路100巷16號房地
      設定抵押向永豐商業銀行光華分行（按前身為建華銀行）
      貸款資料所載，該案核貸金額為1980萬元等情，固有永豐
      商業銀行光華分行98年8月13日永豐銀光華分行098字第00
      015號函暨所附丙○○辦理房屋、土地貸款資料及明細表
      在卷可稽（見98年度偵緝字第1317號卷第90-101頁）。但
      查坐落新竹縣寶山鄉○○段1081建號，即門牌號碼新竹縣
      寶山鄉○○路100巷16號建物及其基地於94年2月21日辦理
      第一次保存登記，權利人為詠倡建設股份有限公司，於94
      年4月4日以買賣為原因移轉所有權登記為張清雲所有，嗣
      於95年1月26日以買賣為原因移轉登記為丙○○所有，又
      於97年8月29日以拍賣為原因移轉所有權登記為江文祥所
      有等情，有新竹縣竹東地政事務所99年2月2日東地所資豪
      字第0990000532號函所附之土地、建物謄本及相關異動索
      引在卷可參（見本院卷第54-65頁）。上開房地既然已於
      95年1月26日移轉所有權登記予丙○○，而被告持如附表
      1編號1-2、5-12所示之支票票貼之時間均在95年3月間，
      上開票貼時間在系爭房屋買賣簽約完成且辦理過戶完畢之
      後，是被告辯稱其為丙○○票貼購買系爭房地之簽約金及
      訂金，始持如附表1所示之支票向朋友為票貼云云，顯屬
      不實。況且上開房地之核貸金額為1980萬元，非但足以支
      付該房屋之成交金額，甚至足以支付被告之佣金，何需提
      供支票由被告票貼？何需以證人癸○○、甲○○遺失之支
      票為票貼？
（四）又被告倘若確有為丙○○仲介買賣上開房地，則依經驗法
      則判斷，該房地價值高達1、2千萬元，則被告就該交易之
      買方、賣方、總價金等相關事項必知之甚詳，但查被告於
      98年6月23日於偵查中卻供稱買方之姓名為「余晏聲」（
      見98年度偵緝字第1317卷第27頁），且就賣方部分遲至98
      年9月1日始供稱為詠倡建設公司，被告所為顯違經驗法則
      ，況且被告上開供述與前揭房地於95年間之買、賣方分別
      為丙○○、張清雲等情不符。再者，被告於本件審理期間
      均無法提供任何買賣、仲介契約或代付款收據等證以實其
      說，足證被告所為辯解不實，不足採取。
（五）查被告連續收受高達18張支票均非丙○○本人所有，而係
      毫無相識之證人甲○○、癸○○為發票人，顯與常情未合
      。再者，若如附表1所示之支票係丙○○委由被告票貼供
      購買房地所需之訂金、約金使用，則該支票顯非被告所有
      ，被告何以將如附表2編號3-6所示之支票，借予證人陳玲
      伶使用？又將其中如附表2編號1-2所示之支票向證人庚○○換回其先行支付購屋之訂金？是被告辯稱如附表1、2所
      示之支票，均為丙○○委由其票貼云云，顯與事實不符。
      被告所轉手證人癸○○、甲○○所遺失之支票，多為連號
      支票，其票貼所得金額，又均為被告收取，足以證明被告
      係以本身即為持票人之身分，為己票貼，依此更足以證明
      被告明知該批支票為來路不明之贓物，是被告連續收受贓
      物犯行堪予認定。另被告明知如附表所示之支票均為贓物
      ，顯無法兌現之情形下，竟據以自行或輾轉向證人辛○○
      、丁○○、辰○○、子○○、乙○○、戊○○、壬○○、
      巳○○、午○○、寅○○、卯○○○等人票貼換現（起訴
      書記載被告向楊富煜、張麗茹、蕭文通、陳國龍、楊漢良
      票貼換現，但依上開證人證述內容，渠等僅經手支票，應
      以最後持票人為被害人，附此敘明），致使各該持票人陷
      於錯誤，而交付款項，嗣後被告均未支付上開款項，致使
      各該持票人持該支票提示結果，均遭退票等情，足認被告
      涉犯連續詐欺取財犯行之事證明確，應予依法論科。
二、按刑法於民國94年2月2日經總統令修正公布，於95年7月1日
    施行，修正後刑法第2條第1項規定：「行為後法律有變更者
    ，適用行為時之法律。但行為後之法律有利於行為人者，適
    用最有利於行為人之法律。」其中與本件有關部分之第2條
    、第33條第5款、第55條、第56條均業已修正，刑法施行法
    增訂之第1條之1亦於95年6月14日公布，並自同年月16日起
    施行。按「行為後法律有變更者，適用行為時之法律，但行
    為後之法律有利於行為人者，適用最有利於行為人之法律」
    ，修正後刑法第2條第1項定有明文。此條規定係規範行為後
    法律變更所生新舊法律比較適用之準據法，本身尚無新舊法
    比較之問題，於新法施行後，應一律適用新法第2條第1項之
    規定，為「從舊從輕」之比較。再按本次法律變更，比較時
    應就罪刑有關之共犯、未遂犯、想像競合犯、牽連犯、連續
    犯、結合犯，以及累犯加重、自首減輕暨其他法定加減原因
    （如身分加減）與加減例等一切情形，綜其全部罪刑之結果
    而為比較（最高法院95年5月23日95年度第8次刑庭會議決議
    參照）。茲就本件新舊法比較結果說明如下：
（一）修正後刑法業已刪除連續犯、牽連犯之規定，此刪除雖非
      犯罪構成要件之變更，但顯已影響行為人刑罰之法律效果
      ，自屬法律有變更。而連續犯、牽連犯刪除後，依數罪併
      罰之結果，未必對行為人有利，應以修正前連續犯、牽連
      犯裁判上一罪之規定對行為人有利。
（二）法定本刑中，關於得併科罰金刑最低額部分，依修正後刑
      法第33條第5款規定為「罰金：新台幣一千元以上，以百
      元計算之」，較舊法所定罰金最低額為「銀元一元以上」
      為重，經比較新舊法之結果，自以修正前規定較有利於被
      告（最高法院96年度台上字第7342號判決參照）。
（三）被告行為後法律有變更，綜上比較以被告行為時之法律較
      有利於被告，應依修正後刑法第2條第1項前段規定，適用
      被告行為時即修正前之規定處斷。
三、核被告所為，係犯刑法第349條之收受贓物罪，及刑法第339
    條第1項之詐欺取財罪。被告利用不知情之楊富煜、吳森榮
    、楊漢良、張麗茹、吳蕭秀品、陳韻文、馮頎景、蕭文通、
    陳國龍等人為詐欺取財犯行，為間接正犯。被告先後多次收
    受贓物、詐欺取財犯行，均時間緊接，犯罪構成要件相同，
    顯係各基於概括之犯意反覆為之，均為連續犯，應各依修正
    前刑法第56條之規定論以一罪，並均加重其刑。又被告所犯
    連續收受贓物、連續詐欺取財罪，具有方法結果之牽連犯關
    係，應依修正前刑法第55條後段規定，從一重論以連續詐欺
    取財罪。爰審酌被告收受贓物，助長竊盜歪風，致被害人追
    索不易，又持支票（贓物）詐取他人之財物，因而致如附表
    1所示各持票人分別受有財產上之損害，被告所持如附表1所
    示支票面額總計高達0000000元以上，其犯後否認犯行，未
    賠償被害人所受損害等一切情狀，量處如主文所示之刑，以
    資懲儆。
四、末按，被告行為後，中華民國九十六年罪犯減刑條例雖於96
    年7月16日公布施行，而被告本件犯行係在96年4月24日以前
    ，且非同條例第3條所示不得減刑之罪，惟其於95年8月31日
    經臺灣臺中地方法院檢察署通緝後，迄98年5月20日始為警
    緝獲到案，有臺灣臺中地方法院檢察署95年8月31日中檢惠
    偵緝字第3662號通緝書（見95年度偵字第10171號卷第14頁
    ）、澎湖縣政府警察局通緝案件報告書（98年度偵緝字第13
    17卷第7頁）在卷可稽，從而，依上開減刑條例第5條所定「
    本條例施行前，經通緝而未於中華民國96年12月31日以前自
    動歸案接受偵查、審判或執行者，不得依本條例減刑」之規
    定，本案即不得減刑，附此敘明。
參、不另為無罪諭知部分：
一、公訴意旨另以：被告基於意圖為自己不法所有之犯意，於如
    附表2所示之時間，持如附表2編號1、2所示之支票，向庚○○（起訴書誤載為林昆華）支付購屋訂金；又將如附表2編
    號3-6所示之支票借給陳玲伶使用，嗣庚○○、陳玲伶進而
    分別持以向蔡水枔、徐立昇、林昱成、沈佳霖等人為票貼，
    因認被告己○○涉有刑法第339條第1項之詐欺取財罪嫌。
二、按犯罪事實應依證據認定之，無證據不得認定犯罪事實，又
    不能證明被告犯罪者，應諭知無罪之判決，刑事訴訟法第15
    4條第2項、第301條第1項分別定有明文。且認定犯罪事實所
    憑之證據，雖不以直接證據為限，間接證據亦包括在內，然
    無論直接或間接證據，其為訴訟上之證明，須於通常一般之
    人均不致於有所懷疑，而得確信其為真實之程度者，始得據
    之為有罪之認定，倘其證明尚未達到此一程度，而有合理性
    懷疑之存在時，即無從為有罪之認定（最高法院76年台上字
    第4986號判例意旨參照）。又認定不利於被告之事實，須依
    積極證據，苟積極證據不足為不利於被告事實之認定時，即
    應為有利於被告之認定，更不必有何有利之證據（最高法院
    30年上字第816號判例意旨參照）。另刑事訴訟法第161條第
    1項規定：檢察官就被告犯罪事實，應負舉證責任，並指出
    證明之方法。因此，檢察官對於起訴之犯罪事實，應負提出
    證據及說服之實質舉證責任。倘其所提出之證據，不足為被
    告有罪之積極證明，或其指出證明之方法，無從說服法院以
    形成被告有罪之心證，基於無罪推定之原則，自應為被告無
    罪判決之諭知（最高法院92年臺上字第128號判例要旨參照
    ）。又按詐財罪之成立，要以加害者有不法而取得財物之意
    思，實施詐欺行為，被害者因此行為，致表意有所錯誤，而
    其結果為財產上之處分，受其損害為要件（最高法院19年上
    字第16 99號判例意旨參照）。
三、訊據被告堅詞否認有上開詐欺犯行，經查：
（一）如附表2編號1-2所示之支票係由證人庚○○向證人蔡水枔
      為票貼借款之事實，固經證人蔡水枔於警詢中證述在卷。
      但查證人庚○○於警詢中略證稱：上開支票係由被告交給
      伊。被告要向伊購買高雄市的房子，所以先支付2張支票
      合計40萬元預付訂金，至94年12月間持上開2張支票向我
      換取先前訂金的2張支票等語（見中分二偵第0000000000
      號卷第9-12頁）。核上開證人蔡水枔、庚○○所述足證，
      持上開支票向蔡水枔為借款之人為證人庚○○，是被告對
      持票人蔡水枔等人並未施以詐術乙節，堪予認定。又被告
      係因要換回先前向證人庚○○購買房子訂金支票而交付上
      開支票，是上開支票嗣後雖未獲兌現，但被告並未對證人
      庚○○施以詐術，且依「新債未清償、舊債未消滅」之法
      則，被告並未因而向證人庚○○取得任何財物，是被告上
      開所為與詐欺取財罪之構成要件有違。
（二）如附表2編號3-6所示之支票係由證人陳玲伶向徐立昇、林
      昱成、沈佳霖為票貼借款之事實，固經證人徐立昇、林昱
      成、沈佳霖等人於警詢中證述在卷。但查證人陳玲伶於警
      詢中略證稱：上開支票係於95年3月初由被告轉手給伊。
      當初伊只是要跟被告借票等語（見烏警偵字第0950003768
      號卷第24-25頁）。核上開證人徐立昇、林昱成、沈佳霖
      所述足證，持上開支票向渠等為借款之人為證人陳玲伶，
      是被告對持票人徐立昇、林昱成、沈佳霖並未施以詐術乙
      節，堪予認定。又被告係因陳玲伶向伊借票而交付上開支
      票，是被告對證人陳玲伶未施以詐術，亦未取得財物，是
      其所為與詐欺取財罪之構成要件亦有違。
四、綜上，被告雖確有將如附表2所示之支票交付予證人庚○○
    、陳玲伶，惟被告並未對證人庚○○、陳玲伶2人施以詐術
    ，亦未取得財物，依上開說明，被告此部分所為並不構成刑
    法第339條第1項之詐欺取財罪。此外，復查無其他證據證明
    被告此部分所涉有詐欺取財之犯行，原應依法為無罪諭知，
    但檢察官起訴認此部分與上開有罪部分有連續犯之裁判上一
    罪關係，爰不另為無罪諭知。
據上論斷，應依刑事訴訟法第299條第1項前段，刑法第2條第1項
前段，第339條第1項、第349條第1項，修正前刑法第56條、第55
條後段，刑法施行法第1條之1第1項、第2項前段，判決如主文。
本案經檢察官丑○○到庭執行職務。
中    華    民    國    99    年    6     月    3     日
                  刑事第12庭  審判長法  官  楊文廣
                                    法  官  柯志民
                                    法  官  周玉蘭
以上正本證明與原本無異。
如不服本判決，應於收受送達後10日內向本院提出上訴書狀，並
應敘述具體理由；其未敘述上訴理由者，應於上訴期間屆滿後20
日內向本院補提理由書（均須按他造當事人之人數附繕本）「切
勿逕送上級法院」。
告訴人或被害人對於判決如有不服具備理由請求檢察官上訴者，
其上訴期間之計算係以檢察官收受判決正本之日期為準。
                                    書記官  黃泰能
中    華    民    國    99    年    6     月    3     日
附錄本案論罪科刑法條
刑法第339條（普通詐欺罪）
意圖為自己或第三人不法之所有，以詐術使人將本人或第三人之
物交付者，處5 年以下有期徒刑、拘役或科或併科1 千元以下罰
金。
以前項方法得財產上不法之利益或使第三人得之者，亦同。
前二項之未遂犯罰之。
中華民國刑法第349條
收受贓物者，處 3 年以下有期徒刑、拘役或 5 百元以下罰金。
搬運、寄藏、故買贓物或為牙保者，處 5 年以下有期徒刑、拘
役或科或併科 1 千元以下罰金。
因贓物變得之財物，以贓物論。
附表1：
┌──┬─────┬────┬───┬───┬─────────────┐
│編號│ 票  號   │ 發票日 │發票人│持票人│ 轉讓過程                 │
│    │          │ 面  額 │      │      │                          │
├──┼─────┼────┼───┼───┼─────────────┤
│ 1  │DDA0000000│95.03.20│甲○○│辛○○│己○○於95年3月間，為票貼 │
│    │          │21萬元  │      │      │現金，而背書讓與辛○○。  │
├──┼─────┼────┼───┼───┼─────────────┤
│ 2  │DDA0000000│不詳    │甲○○│辛○○│己○○於95年3月間，為票貼 │
│    │          │不詳    │      │      │現金而背書讓與辛○○。    │
├──┼─────┼────┼───┼───┼─────────────┤
│ 3  │SJ0000000 │95.02.12│癸○○│丁○○│己○○於95年1月25日，為票 │
│    │          │50萬元  │      │      │貼現金，而背書讓與丁○○。│
├──┼─────┼────┼───┼───┼─────────────┤
│ 4  │SJ0000000 │95.02.25│癸○○│辰○○│己○○於95年1月間於支票背 │
│    │          │20萬元  │      │      │書後，委由不知情之楊富煜、│
│    │          │        │      │      │吳森榮、楊漢良，輾轉而向董│
│    │          │        │      │      │書銘票貼。                │
├──┼─────┼────┼───┼───┼─────────────┤
│ 5  │DDA0000000│95.04.10│甲○○│子○○│己○○於95年3月間，為票貼 │
│    │          │4萬3千元│      │      │現金，而背書轉讓予子○○。│
├──┼─────┼────┼───┼───┼─────────────┤
│ 6  │DDA0000000│95.04.30│甲○○│乙○○│己○○於95年3月間，委由不 │
│    │          │50萬元  │      │      │知情之張麗茹、吳蕭秀品、陳│
│    │          │        │      │      │韻文，輾轉而向乙○○票貼。│
├──┼─────┼────┼───┼───┼─────────────┤
│ 7  │DDA0000000│95.04.08│甲○○│戊○○│己○○於95年3月間，委由不 │
│    │          │12萬元  │      │      │知情之馮乾隆向吳婉琪票貼。│
├──┼─────┼────┼───┼───┼─────────────┤
│ 8  │DDA0000000│95.04.10│甲○○│壬○○│己○○於95年3月間，委由不 │
│    │          │18萬元  │      │      │知情之蕭文通向壬○○票貼。│
├──┼─────┼────┼───┼───┼─────────────┤
│ 9  │DDA0000000│95.04.10│甲○○│巳○○│己○○於95年3月間，委由不 │
│    │          │40萬元  │      │      │知情之蕭文通向巳○○票貼。│
├──┼─────┼────┼───┼───┼─────────────┤
│ 10 │DDA0000000│95.04.06│甲○○│午○○│己○○於95年3月間，委由不 │
│    │          │25萬元  │      │      │知情之陳國龍向午○○票貼。│
├──┼─────┼────┼───┼───┼─────────────┤
│ 11 │DDA0000000│95.04.08│甲○○│寅○○│己○○於95年3月間，委由不 │
│    │          │25萬元  │      │      │知情之陳國龍向寅○○票貼。│
├──┼─────┼────┼───┼───┼─────────────┤
│ 12 │DDA0000000│95.03.31│甲○○│董李春│己○○於95年3月間，委由不 │
│    │          │20萬元  │      │美    │知情之楊漢良、吳森榮向董李│
│    │          │        │      │      │春美票貼。                │
└──┴─────┴────┴───┴───┴─────────────┘
附表2：
┌──┬─────┬────┬───┬───┬─────────────┐
│編號│ 票  號   │ 發票日 │發票人│持票人│ 轉讓過程                 │
│    │          │ 面  額 │      │      │                          │
├──┼─────┼────┼───┼───┼─────────────┤
│ 1  │SJ0000000 │95.06.12│癸○○│蔡水枔│己○○於94年12月間，為換回│
│    │          │20萬元  │      │      │先前付購屋訂金支票，而在臺│
│    │          │        │      │      │中市○○路與文心路口，讓與│
│    │          │        │      │      │庚○○，庚○○再於95年1月 │
│    │          │        │      │      │間為抵償債務而讓與蔡水枔。│
├──┼─────┼────┼───┼───┼─────────────┤
│ 2  │SJ0000000 │95.06.05│癸○○│蔡水枔│己○○於94年12月間，為換回│
│    │          │20萬元  │      │      │先前購屋訂金支票，而在臺中│
│    │          │        │      │      │市○○路與文心路口，讓與林│
│    │          │        │      │      │昆燁，庚○○再於95年1月間 │
│    │          │        │      │      │為抵償債務而讓與蔡水枔。  │
├──┼─────┼────┼───┼───┼─────────────┤
│ 3  │DDA0000000│95.04.27│甲○○│徐立昇│己○○於95年3月間，將票借 │
│    │          │15萬元  │      │      │予陳玲伶使用，陳玲伶又據以│
│    │          │        │      │      │向徐立昇票貼。            │
├──┼─────┼────┼───┼───┼─────────────┤
│ 4  │DDA0000000│95.04.25│甲○○│林昱成│己○○於95年3月間，將票借 │
│    │          │15萬元  │      │      │予陳玲伶使用，陳玲伶又據以│
│    │          │        │      │      │向林昱成票貼。            │
├──┼─────┼────┼───┼───┼─────────────┤
│ 5  │DDA0000000│95.04.28│甲○○│林昱成│己○○於95年3月間，將票借 │
│    │          │10萬元  │      │      │予陳玲伶使用，陳玲伶又據以│
│    │          │        │      │      │向林昱成票貼。            │
├──┼─────┼────┼───┼───┼─────────────┤
│ 6  │DDA0000000│95.04.27│甲○○│沈佳霖│己○○於95年3月間，將票借 │
│    │          │40萬元  │      │      │予陳玲伶使用，陳玲伶又據以│
│    │          │        │      │      │向沈佳霖票貼。            │
└──┴─────┴────┴───┴───┴─────────────┘

司法院資訊處製作；財團法人民間司法改革基金會備份。
